【裁判字號】    92,重訴,1835
【裁判日期】    921230
【裁判案由】    清償借款
【裁判全文】
臺灣臺北地方法院民事判決                      九十二年度重訴字第一八三五號
    原      告  華僑商業銀行股份有限公司樹林分公司
    法定代理人  戊○○
    訴訟代理人  甲○○
    被      告  丙○○
    法定代理人  乙○○
                丁○○
當事人間請求清償借款事件，本院於民國九十二年十二月十六日言詞辯論終結，判決
如左：
    主  文
被告應於繼承李國隆遺產範圍內給付原告新臺幣玖佰零壹萬柒仟柒佰貳拾玖元，及如
附表所示利息、違約金。
訴訟費用由被告於繼承李國隆遺產範圍內負擔。
本判決於原告以新臺幣佰零壹萬元為被告供擔保後，得假執行。
    事  實
壹、原告方面：
一、聲明：
  (一)被告應給付原告新臺幣（下同）九百零一萬七千七百二十九元，及如附表所示之
    利息及違約金。
  (二)願供擔保請准宣告假執行。
二、陳述：訴外人隆亮紙器股份有限公司邀同另一訴外人李國隆，於民國八十七年八
    月十九日起分別向原告華僑商業銀行股份有限公司樹林分公司借款六十萬元、四
    十二萬元、二百萬元、三十萬元、三十八萬元、一百四十萬元、一百五十萬元、
    五百五十萬元，共計一千二百一十萬元，借款期限、利率均如附表所示，約定如
    有一宗債務未依約償還，視同全部到期，且合意以本院為第一審管轄法院。詎隆
    亮紙器股份有限公司自九十一年六月十九日起即未依約繳付本息，視為全部到期
    ，尚欠本金九百零一萬七千七百二十九元未還，連帶保證人李國隆應付連帶清償
    之責。而李國隆於九十一年四月十八日死亡，被告丙○○為其繼承人，繼承李國
    隆之連帶保證債務，爰依消費借貸、連帶保證、繼承關係起訴請求如聲明所示。
三、證據：提出授信約定書二份、借據及分期付款明細八份、保證書一份、繼承系統
    表、臺灣板橋地方法院家事法庭九十一年九月十日板院通民刻字第三九六九五號
    函一份等件（均影本）為證。
貳、被告方面：
一、聲明：駁回原告之訴。
二、陳述：不爭執原告之主張，但李國隆死亡後，繼承人有分別去辦拋棄繼承與限定
    繼承，被告丙○○雖未辦理限定繼承或拋棄繼承，但被告的祖母（李國隆之配偶
    ）已辦理限定繼承，被告應視為同為限定之繼承。
三、證據：提出臺灣板橋地方法院九十一年度繼字第四九六號裁定及九十一年六月十
    三日版院通民玉字第四九五號函證明。
    理  由
壹、程序方面：
按當事人得以合意定第一審管轄法院，但以關於由一定法律關係而生之訴訟為限，前
項合意，應以文書為之，民事訴訟法第二十四條定有明文。依本件約定書第九條約定
，被告之被繼承人李國隆對原告所負債務，已合意由原告總行所在地法院（即本院）
為第一審管轄法院，是以本院對本件有管轄權，合先敘明。
貳、實體方面：
一、本件原告主張之事實，已據其提出約定書、借據及分期付款明細、保證書、繼承
    系統表、臺灣板橋地方法院家事法庭函為證，被告亦不爭執，自應認原告之主張
    為真正。是以本件所需審究者即為，被告是否因其祖母李陳麗珠辦理限定繼承而
    視為同為限定之繼承，並因此無需對李國隆之債務負責？
二、按消費借貸之借用人應於約定期限內，返還與借用物種類、品質、數量相同之物
    ，民法第四百七十八條前段定有明文；又所謂連帶保證，係指保證人與主債務人
    就債務之履行，對於債權人各負全部給付之責任者而言，是連帶保證債務之債權
    人得同時或先後向保證人為一部或全部給付之請求（最高法院四十五年臺上字第
    一四二六號判例、七十七年臺上字第一七七二號判決參照）。再按遲延之債務，
    以支付金錢為標的者，債權人得請求依法定利率計算之遲延利息。但約定利率較
    高者，仍從其約定利率；當事人得約定債務人於債務不履行時，應支付違約金，
    民法第二百三十三條第一項、第二百五十條第一項分別定有明文。復按「繼承，
    因被繼承人死亡而開始。」、「遺產繼承人，除配偶外，依左列順序定之：一、
    直系血親卑親屬。」、「前條所定第一順序之繼承人，以親等近者為優先。」、
    「配偶有相互繼承遺產之權，其應繼分，依左列各款定之：一、與第一千一百三
    十八條所定第一順序之繼承人同為繼承時，其應繼分與他繼承人平均。」、「繼
    承人得限定以因繼承所得之遺產，償還被繼承人之債務。」、「第一千一百三十
    八條所定第一順序之繼承人中有拋棄繼承權者，其應繼分歸屬於其他同為繼承之
    人。」、「繼承人有數人，其中一人主張為前項限定之繼承時，其他繼承人視為
    同為限定之繼承。」民法第一千一百四十七條、第一千一百三十八條第一款、第
    一千一百三十九條、第一千一百十四條第一款、第一千一百五十四條第一項、第
    一千一百七十六條第一項、第一千一百五十四條第二項復分別有明文規定。查本
    件訴外人隆亮紙器股份有限公司向原告之借款未依約清償，視為全部到期，而訴
    外人李國隆應負連帶保證之債務，均已如前述。又李國隆之繼承人原有配偶李陳
    麗珠、一親等之直系血親卑親屬乙○○、李嘉芬、李嘉佳，嗣一親等之直系血親
    卑親屬乙○○、李嘉芬、李嘉佳均拋棄繼承，其應繼分歸於二親等之直系血親卑
    親屬（即被告）與配偶李陳麗珠。是以李國隆之繼承人變成李陳麗珠與被告二人
    ，而後又因其中一人李陳麗珠主張限定繼承，被告視為同為限定之繼承。次查被
    告雖視為同為限定之繼承，然限定繼承之繼承人，仍應繼承被繼承人之債務全額
    ，僅以因繼承所得之遺產為限度，負償還責任，即限定繼承人非無債務，僅其責
    任有限而已。限定繼承債權人，得就債權全額為裁判上及裁判外一切請求。惟債
    權人起訴請求，繼承人如提出限定繼承之抗辯時，法院應為保留的給付（於繼承
    財產限度內為給付）之判決。故被告仍應於繼承李國隆遺產範圍內對李國隆之連
    帶保證債務負清償之責，被告所辯並不足採。
三、從而，原告依消費借貸、連帶保證、繼承法律關係請求被告於繼承李國隆之遺產
    範圍內給付如主文所示之本金、利息及違約金，為有理由，應予准許。
四、原告陳明願供擔保，請准宣告假執行，於法核無不合，爰酌定相當之擔保金准許
    之。
五、據上論結，本件原告之訴為有理由，依民事訴訟法第七十八條、第三百九十條第
    二項，判決如主文。
中      華      民      國    九十二    年      十二      月    三十    日
                                  民事第六庭審判長法  官    林惠瑜
                                                  法  官    李媛媛
                                                  法  官    姚念慈
右為正本係照原本作成。
如不服本判決應於送達後二十日內依對造人數檢具繕本向本院提出上訴狀上訴於臺灣
高等法院。
中      華      民      國    九十二    年      十二      月    三十    日
                                                  書記官    朱俶伶


司法院資訊處製作；財團法人民間司法改革基金會備份。
